臺灣高等法院刑事判決　　　　　　　　 94年度交上易字第9號
上　訴　人　臺灣臺北地方法院檢察署檢察官
被　　　告　甲○○
上列上訴人因被告過失傷害案件，不服臺灣臺北地方法院93年度
交易字第258號，中華民國93年12月9日第一審判決（起訴案號：
臺灣臺北地方法院檢察署93年度偵字第2698號），提起上訴，本
院判決如下：
    主  文
上訴駁回。
    理  由
一、公訴意旨略以：被告甲○○係欣欣客運股份有限公司（下稱
    欣欣客運公司）司機，為從事駕駛業務之人，於民國（下同
    ）九十二年四月三十日上午九時許，駕駛車號五六五－ＡＢ
    號營業用大客車，沿台北市○○區○○路四段第二車道由北
    往南行駛，行經該市區○○路○段與興隆路四段交岔路口時
    ，駕駛人本應注意汽車行駛時，應注意車前狀況，並隨時採
    取必要之安全措施，而依當時之情形，並無不能注意之情事
    ，竟能注意而疏未注意，貿然通過上開交岔路口，致其右前
    車頭撞及同向右側向東左轉由告訴人乙○○所騎乘之車號Ｂ
    ＦＮ－三０三號重型機車後車尾，致告訴人人車倒地，受有
    胸挫傷、左鎖骨骨折、左肋骨骨折之傷害，因認被告涉犯刑
    法第二百八十四條第二項前段之業務過失傷害罪嫌云云。
二、按犯罪事實應依證據認定之，無證據不得推定其犯罪事實；
    不能證明被告犯罪者，應諭知無罪之判決，刑事訴訟法第一
    百五十四條第一項、第三百零一條第一項分別定有明文。又
    刑事訴訟法上所謂認定犯罪事實之證據，係指足以認定被告
    確有犯罪行為之積極證據而言；告訴人之告訴，係以使被告
    受刑事訴追為目的，故其陳述是否與事實相符，仍應調查其
    他證據以資審認（最高法院二十九年上字第三一０五號判例
    、五十二年台上字第一三００號判例參照）。而所謂「積極
    證據足以為不利被告事實之認定」係指據為訴訟上證明之全
    盤證據資料，在客觀上以達於通常一般之人均不致於有所懷
    疑，而得確信被告確曾犯罪之程度，若未達到此一程度，而
    有合理懷疑之存在時，即無從為有罪之認定（最高法院七十
    六年台上字第四九八六號判例）。再按告訴人之告訴，係以
    使被告受刑事訴追為目的，是其陳述是否與事實相符，仍應
    調查其他證據以資審認；被害人之陳述如無瑕疵，且就其他
    方面調查又與事實相符，固足採為科刑之基礎，倘其陳述尚
    有瑕疵，則在未究明前，遽採為論罪科刑之根據，即難認為
    適法；告訴人以使被告受刑事處分為目的，所陳被害情形，
    以及對於被告之攻擊，必須無瑕疵可指，而就其他方面調查
    又與事實相符者，始得資為判決之基礎（最高法院五十五年
    度台上字第一七號、七十九年度台上字第三九二三號、八十
    一年度台上字第三五三九號裁判意旨參照）。
三、本件公訴人認被告涉犯業務過失傷害罪嫌，無非係以右揭事
    實，有告訴人之指訴、台北市政府警察局交通大隊交通事故
    肇事原因分析研判表、文山一分局交通分隊交通事故現場圖
    、調查報告表、道路交通事故補充資料表、談話紀錄表、國
    立台灣大學醫學院附設醫院（下稱台大醫院）診斷證明書、
    台北市車輛行車事故鑑定覆議委員會鑑定覆議意見書各一份
    及現場照片八幀等在卷可稽，為其主要論據。
四、惟訊之被告甲○○固不否認其係欣欣客運公司司機，於右揭
    時、地駕駛車號五六五－ＡＢ號營業用大客車，與告訴人所
    騎乘之車號ＢＦＮ－三０三號重型機車發生擦撞，告訴人並
    因而受有胸挫傷、左鎖骨骨折、左肋骨骨折之傷之傷害，然
    堅詞否認有何業務過失傷害犯行，辯稱：當時伊車在第二車
    道停止線等紅燈，前面有機車，執勤警員在路口指揮交通，
    綠燈亮時警察指揮車輛前進，伊前面的機車先出去，伊才起
    步，這時伊前面已經沒有機車，開沒多久到斑馬線附近，告
    訴人的機車就從伊右側車道，突然左轉切入伊車道，伊看到
    馬上踩煞車，並按喇叭，仍然發生碰撞，告訴人的機車不是
    在伊前方，伊如何注意車前狀況，伊信賴交通規則，無法預
    期告訴人突然左轉衝出的違規行為等語。
五、經查：
　(一)告訴人關於本件車禍發生之經過，先於警詢時指稱：我的車
    沿興隆路四段由北向南行駛第二車道，打方向燈綠燈左轉至
    肇事地點時，突然被告駕駛的公車由我後方疾駛而來，當我
    發覺時已經被該車右前車頭碰撞，致我車失控後倒地而肇事
    ，該車未與我車保持安全距離等語（見他字卷第二十五頁）
    ，嗣於原審準備程序中陳稱：當時是綠燈要轉成黃燈的時候
    發生事故，我的車行駛在第二車道，在被告的車子前面，同
    向只有我與被告兩台車，該車道可以直接左轉，我準備要左
    轉，但還沒有轉等語（見原審九十三年八月十三日、十一月
    八日準備程序筆錄），惟於原審審理中進行交互詰問，命其
    具結後據實陳述右揭時、地車禍之發生經過，則稱：「（發
    生車禍經過？）我是騎在慢車道，當時綠燈快要變成黃燈，
    我看到右前方路口（即木柵路）沒有劃機車待轉區，我的車
    速很慢，還在猶豫要直接左轉還是要騎到木柵路上待轉時，
    就被被告駕駛的公車從後面撞擊」、「（被撞時你的機車與
    被告駕駛的公車相對位置？）發生前我不知道被告是在何位
    置，我只知道我與公車都是在慢車道」、「（發生車禍前你
    有無超越過公車？）沒有」、「（發生事故前，你在公車前
    方還是旁邊？）我是在公車前方。（如何確定？）我不太記
    得」等語（見原審審判筆錄），是告訴人對於本件車禍發生
    前，其騎乘機車行駛之車道、與被告公車之相對位置及事發
    時是否已左轉至肇事地點等情節，前後所為之陳述有明顯差
    異，已難遽信。
　(二)觀諸卷附道路交通事故現場圖及現場照片所示，告訴人之機
    車倒地刮地痕起點係位於肇事路口（即興隆路、木柵路交岔
    路口）興隆路北側之行人穿越道旁，核與被告供稱：當時是
    在斑馬線附近發生碰撞等語相符，可見當日被告與告訴人之
    兩車確係在該行人穿越道旁發生碰撞無誤。又被告於歷次偵
    審時均供稱：事發前是綠燈剛起步，伊車行駛於第二車道，
    前面沒有機車，告訴人的機車是由伊右側車道突然左轉切入
    伊車道，伊煞車不及才發生碰撞等語不移，而依據證人即肇
    事當時乘坐在被告所駕駛公車前車門旁座位而目擊事故經過
    之乘客趙秀月，於原審到庭結證稱：「（本件事故發生經過
    ？）當天我坐上公車後，下一個路口（興隆、木柵路口）有
    紅綠燈，公車走在中間車道，遇到紅燈停下來，綠燈時公車
    起步，機車也起步，這時右邊有一台機車（即告訴人機車）
    突然左轉，公車就煞車，煞車時車上的乘客都有感覺到，我
    是坐在公車前車門右邊第一個位置」、「（你見到機車的時
    候，機車與公車的位置如何？）我看到機車在公車的右邊直
    接左轉」、「（公車與機車在擦撞前有無同時同方向一起行
    駛過一段時間？）我看到時，是綠燈剛起步兩車併行，機車
    就突然左轉，公車才撞到她」、「（擦撞前機車與公車是否
    都是行駛在同一線道？）公車在中間，機車在右邊」，以及
    證人即事發時現場執行指揮交通勤務之警員劉惟凱亦於原審
    同日審理時結證稱：「（事故發生經過？）當時我站在路口
    中間指揮興隆路四段往三段的交通，聽到碰撞聲，回頭看發
    現興隆路三段往四段的方向，發生機車與公車碰撞的事故」
    、「（你記得發生該事故時，路口號誌情形？）興隆路方向
    是綠燈剛起步不久」、「（當天車流量多少？）不會很多」
    、　「（提示現場圖）（請確認公車當時是走哪一個車道？
    ）應該是中間第二車道」各等語（見原審審判筆錄），俱見
    本件事發前被告駕駛之公車係行駛於興隆路第二車道，告訴
    人之機車係行駛於其同向右側慢車道，兩車並非行駛相同車
    道，且事發前興隆路方向之號誌確係由紅燈轉成綠燈，並非
    由綠燈轉成黃燈，兩車均為綠燈剛起步，告訴人機車係在被
    告公車右側車道，而非右前方或前方甚明，是被告此部分辯
    解應為可採，告訴人指稱：其當日與被告同樣行駛於第二車
    道，在被告車子前面，事發當時係綠燈快要變成黃燈云云，
    則非可採。
　(三)公訴人雖認定被告有未注意車前狀況之過失，惟據前開證人
    趙秀月於原審審理時復結證稱：「（當妳發現機車要左轉時
    ，司機是否立即煞車？）是的，我坐的位置可以從公車前車
    門的玻璃看到機車的位置，我有看到機車從公車右邊往左行
    駛過去，公車就煞車」、「（機車是從公車右邊行駛，她有
    無行駛超過公車一段距離，還是就在車旁直接就左轉？）機
    車超越公車一點點就左轉」、「（機車左轉的距離多遠以後
    就被公車撞到？）機車一轉的時候就被撞到，因為撞擊點還
    沒過路口的一半，當時車速不是很快」、「（肇事時，公車
    起步行駛多久？）不到一分鐘」等語（見原審審判筆錄），
    及參酌卷附現場照片所示，被告公車有右側車身刮擦痕，右
    前方向燈殼破裂之毀損情形，足徵告訴人機車原係停在慢車
    道等候，於綠燈起步不久，欲左轉突然變換車道從右側車道
    左轉切入被告行駛之中間第二車道時，而為被告公車煞車所
    撞，徵之卷附道路交通事故現場圖及現場照片顯示，被告駕
    車行駛之第二車道，劃設有直行指向線，兩側劃有禁止變換
    車道之雙白實線，告訴人機車行駛之右側慢車道，則劃有右
    轉指向線，是被告自無法預期告訴人之機車會突然左轉切入
    第二車道，況被告見狀立即煞車，顯已注意車前狀況並及時
    採取煞停之必要安全措施，實難認被告對本件事故之發生，
    有何應注意能注意而疏未注意之過失，台北市車輛行車事故
    鑑定委員會亦認定被告並無肇事原因，有該會九十二年十一
    月十三日北鑑審字第０九二三０三五二三００號函暨所附鑑
    定意見書一份在卷可按（見他字卷第十四、十五頁），堪予
    採取。至台北市車輛事故覆議鑑定委員會認定被告駕駛公車
    有未注意車前狀況之肇事次因，顯係未及參酌前開現場證人
    乘客趙秀月及警員劉惟凱之證詞，而未將事發前告訴人機車
    係由被告公車右側突然左轉及公車毀損部位係在右前側車身
    ，而非正前車頭納入考量（見偵查卷第十二、十三頁該會九
    十三年五月二十四日第六二六六號鑑定覆議意見書），故該
    覆議鑑定結論為本院所不採。另卷附台北市政府警察局交通
    大隊交通事故肇事原因初步分析研判表及台北市政府警察局
    交通大隊交通事故分析研判表雖亦均研判被告公車有涉嫌未
    注意車前狀況，然該等研判表亦同樣未及參酌前開現場證人
    乘客趙秀月及警員劉惟凱之證詞，而未將事發前告訴人機車
    係由被告公車右側突然左轉及公車毀損部位係在右前側車身
    ，而非正前車頭納入考量，自亦難作為被告不利之認定。
  (四)此外，卷附道路交通事故現場圖、調查報告表、補充資料表
    、台大醫院診斷證明書及現場照片等，亦僅能證明本件車禍
    之發生與告訴人確有受傷之事實，尚不能證明被告對本件車
    禍之發生是否有過失，附此敘明。
六、綜上所述，本件告訴人之指述有所瑕疵且無證據可為佐證，
    公訴人所舉其他事證亦不足以證明被告對於本件車禍有何過
    失，復查無其他積極證據足資認定被告確有公訴人所指之業
    務過失傷害犯行，既不能證明被告犯罪，原審因而諭知其無
    罪，於法洵無不合，公訴人上訴雖以：觀之卷附照片所示，
    被告公車係從右前方向燈殼破裂，延伸至該車右側車身刮擦
    痕等相當長距離的狀況，以及証人趙秀月之證詞，足徵告訴
    人所駕駛之機車，曾行駛於被告所駕駛之公車前方一段距離
    ，嗣因被告疏未注意車前狀況，於超車時，自後撞及機車云
    云，而指摘原判決不當，惟查，依卷附照片所示，僅能證明
    被告公車撞及告訴人機車後，被告公車係從右前方向燈殼破
    裂，延伸至該車右側車身刮擦痕之情形，並不足以證明係告
    訴人機車人所駕駛之機車曾行駛於被告公車前方一段距離，
    嗣因被告疏未注意車前狀況，於超車時，始自後撞及機車；
    又證人趙月秀係證稱：「機車超越公車一點點就左轉」，並
    非證稱機車超越公車一段距離，且參以該證人另稱：「我看
    到時，是綠燈剛起步兩車併行，機車就突然左轉，公車才撞
    到她」等語，足見當時並非告訴人機車，曾行駛於被告公車
    前方一段距離，始為被告公車所撞甚明，是公訴人之上訴，
    為無理由，應予駁回。
七、被告經合法傳喚，無正當理由不到，爰不待其陳述，逕行判
    決。
據上論斷，應依刑事訴訟法第368條、第371條，判決如主文。
本案經檢察官林炳雄到庭執行職務。
中　　華　　民　　國　　94　　年　　2 　　月　　25　　日
　　　　　　　　　刑事第十三庭  審判長法　官  劉  景  星
　　　　　　　　　　　　　　　　　    法　官  陳  志  洋
　　　　　　　 　 　　　　　　　　　　法　官  李  春  地
以上正本證明與原本無異。
不得上訴。
                                      書記官  吳  鎮  鑫
中　　華　　民　　國　　94　　年　　3 　　月　　1 　　日
